臺灣高等法院臺中分院刑事判決　　　　　　　　九十二年度交上易字第一九五五號
　　上　訴　人　臺灣臺中地方法院檢察署檢察官
　　被　　　告　甲○○
　　選任辯護人　張慶宗
　　　　　　　　黃怡瑜
右上訴人因過失致死案件，不服臺灣台中地方法院九十二年度交易字第三七七號中華
民國九十二年九月十二日第一審判決，提起上訴，本院判決如左：
    主      文
上訴駁回。
    理      由
一、公訴意旨略以：被告甲○○於民國九十一年九月十四日晚上十一時許起至翌日凌
    晨一、二時許止，在苗栗縣苗栗市友人住處飲酒後，已不能安全駕駛動力交通工
    具，竟仍於九十一年九月十五日凌晨二時許，駕駛車牌號碼ＮＯ─七七五一號自
    用小客車（車主係王鎮國）搭載友人戊○○自上址出發欲返回台中市○○路住處
    ，自公館交流道上中山高速公路由北往南方向行駛，在台中港交流道下中山高速
    公路後，即沿台中港路往台中市區方向（即西往東）之內側車道行駛，於九十一
    年九月十五日凌晨三時十分許，行經台中港路與惠中路之交岔路口時，欲左轉惠
    中路，此時，應注意汽車駕駛人飲用酒類後其吐氣所含酒精濃度超過每公升０．
    二五毫克時，不得駕車，汽車行駛時，駕駛人應注意車前狀況，並隨時採取必要
    之安全措施，而依當時天候晴，光線良好，路面無缺陷，道路無障礙物，視距良
    好，並無不能注意之情形，竟疏未注意及此，飲酒後呼氣酒精濃度為每公升０．
    三八毫克，仍貿然駕車行經上開交岔路口時，未注意車前狀況，斯時，適有林雅
    雯騎乘車牌號碼ＯＷＬ─０六０號重型機車（車主係何志隆）載丙○○，劉吉祥
    騎乘車牌號碼ＭＭ八─七三八號重型機車（車主係久玖輪業有限公司）後載庚○○，張仁威騎乘車牌號碼ＨＥＺ─七六九號重型機車（車主係張志輝）等三部機
    車，沿著台中港路由東往西方向行駛，應注意汽車行駛時，駕駛人應注意車前狀
    況，隨時採取必要之安全措施，而依上開情形，並無不能注意之情事，詎林雅雯
    、劉吉祥、張仁威三人均疏未注意及此，又因甲○○不勝酒力，疏未注意車前狀
    況，貿然左轉，約左轉至台中港路對向之中間車道與外側車道之間，見林雅雯、
    劉吉祥、張仁威三人之上開機車，自台中港路對向車道駛來，煞車不及，林雅雯
    、劉吉祥、張仁威三人上開機車不慎撞及甲○○上開自用客車右側，林雅雯與丙○○則飛越上開自用小客車倒臥於自用小客車之另一側，林雅雯因而受有頭部外
    傷、顱內出血等傷害，張仁威、劉吉祥、庚○○則人車倒地並受有傷害，經警至
    現場處理，並測出甲○○呼氣酒精濃測試值為０．三八ＭＧ／Ｌ，始知甲○○酒
    醉駕車，林雅雯經送醫後延至九十一年九月十五日凌晨四時十分許不治死亡，因
    認被告甲○○涉有刑法第一百八十五條之三、第二百七十六條第一項之罪嫌。
二、本件公訴意旨謂案發當時係被害人林雅雯騎乘車牌號碼ＯＷＬ─０六０號重型機
    車載丙○○云云，惟當時前往現場處理之員警高讚智於偵查中證稱：「（撞倒時
    ，情形為何？）死者林雅雯是剛好在機車旁邊。在現場時我問丙○○他說他騎的
    載林雅雯的。兩人都沒有戴安全帽。等丙○○傷勢較好時，我到醫院問，他說本
    來是他騎的，到中港路時，換林雅雯騎的。」（見一九六一六號偵查卷第一０七
    頁）；嗣於本院審理時到庭證稱：「丙○○告訴我他母親電話，我問他騎機車載
    誰，他說他騎機車載林雅雯，當時有戴安全帽。住院的時候沒有辦法製作筆錄，
    過二、三天到情況穩定我才製作筆錄，丙○○又說是林雅雯載他的。」等語（見
    本院卷第九十八頁），依該員警所證，肇事後丙○○在現場已向該員警丁○○直
    承係自己騎機車搭載林雅雯，而衡諸常情，人於事發時之陳述，常較無考量利害
    ，較堪信為真實；另佐以被告甲○○於本院審理時亦陳稱：「撞倒時，丙○○在
    前面，林雅雯在背面。林雅雯是壓在丙○○的身上」（見本院卷第六十五頁）等
    情以觀，亦足顯示林雅雯係被搭載，否則肇事後即不可能壓在丙○○之背上，是
    以本院認為案發時應係丙○○騎乘車牌號碼ＯＷＬ─０六０號重型機車載被害人
    林雅雯較合實情，於此合先敘明。
三、本件公訴人認被告甲○○分別涉犯酒醉駕車之公共危險罪及過失致死罪，係以被
    告甲○○坦承酒後駕車並自承於發生車禍前一秒鐘始發現被害人之機車之情為主
    要論據，且被告肇事後測得呼氣酒精濃度達０．三八毫克，併有測試觀察紀錄表
    、道路交通事故調查報告表、判讀資料表、相片四十四幀（九十一年度偵字第一
    九六一六號卷）、相片四十六幀（詳九十一年度相字第一二八六號卷）、車籍作
    業系統─查詢認可資料表四份、被害人林雅雯因此受傷死亡之相驗筆錄、相驗屍
    體證明書、驗斷書等件附卷可稽。
四、惟被告甲○○堅決否認有何公共危險及過失致死犯行，辯稱：雖有飲酒但不影響
    開車，伊是依號誌左轉，是對方車子超速行駛、闖紅燈復未開大燈致發生車禍，
    並未酒醉駕車；且伊當時是左轉綠燈亮後才起步，是對方超速又闖紅燈，轉過去
    就被撞了，伊並無過失等語。
五、經查：(一)按服用酒類不能安全駕駛動力交通工具之認定，參考德國、美國之認定
    標準，對於酒精濃度呼氣已達每公升○．五五毫克或血液濃度達百分之○．一一
    以上，肇事率為一般正常人之十倍，應認為已達不能安全駕駛之標準（法務部八
    十八年五月十八日八八年度法檢字第一六六九號函參照）；次按依交通部道路交
    通安全督導委員會委託學者自八十九年三月間起至九十年二月間止針對國人進行
    實驗研究，體內所含酒精濃度與代謝率之實驗結果，每人的飲酒量依其體重計算
    ，於餐後三十分鐘飲完酒，飲完後其呼氣酒精濃度最高點為酒後一小時；又自飲
    酒一小時後開始計算代謝率，呼氣酒精代謝率總平均值為每小時０．０五二毫克
    (引自蔡中志著「國人酒精濃度與代謝率及對行為影響之實驗研究」一文，警光
    雜誌第五三八期）。依被告甲○○所供，飲酒完畢之時間為九十一年九月十五日
    凌晨零時許，而警員係於凌晨三時三十五分對被告甲○○進行測試，酒精濃度測
    定值為每公升０．三八毫克，則被告飲用酒類後其呼氣酒精濃度最高點為酒後一
    小時即九十一年九月十五日凌晨一時，之後即開始代謝，而被告自呼氣酒精濃度
    最高點至酒測之時間相距達二小時三十五分鐘，依前揭國人體內酒精含量之代謝
    率計算，被告於體內呼氣所含酒精濃度最高點應僅達每公升０˙五一毫克 (計算
    式為：0.38mg/l+0.052mg/lx2.58hr= 0.51mg/l)，並未達法務部函示之每公升０
    ．五五毫克以上不能安全駕駛動力交通工具標準。依原審調取之測試觀察紀錄表
    關於被告查獲時觀察結果，雖記載被告「查獲、測試或詢問過程，有含糊不清、
    呆滯木僵情事」、「有酒後駕駛跡象，顯然無法正常駕駛」云云，惟證人即觀察
    紀錄表之製作警員丁○○於原審證稱：「他拒絕酒測，但很清醒，異常冷靜」等
    語。對於酒後駕駛跡象，亦僅證稱：「被告身上有酒味，沒有明顯酒醉情況」、
    而對所謂呆滯木僵、含糊不清的情形，則稱：「他有時茫茫，有時又很冷靜」、
    「他製作筆錄蠻清楚的，後來他將酒測紙拿走，又說不知道有酒測，所以我們認
    為他含糊不清」等語（見原審卷第二十三頁），查被告應不可能在同一個時候又
    異常冷靜，又酒醉。而再徵之被告於原審時自承：做酒測時會問警員是否可以休
    息十分鐘，於看酒測值超過標準時，便將酒測紙吞到肚子裡等語，足見被告當時
    甚懂得如何維護自己權利及試圖消滅對自己不利之證據，其所稱不知有酒測，應
    係虛與委蛇之舉。雖其吞酒測紙的行為甚不適當，惟此適足以反應出其當時應是
    不斷在思索如何應付發生的事，與酒醉之人常有之反應變慢，甚至無法處理事情
    、無法與外界溝通之情尚不相同，此外證人丁○○並未能舉出被告確有何具體之
    駕駛行為異常或查獲、測試或訊問過程，有何酒醉情事，故以此測試觀察紀錄表
    並不能證明被告因飲酒致不能安全駕駛，此外亦查無其他事證足認被告之飲酒已
    達不能安全駕駛動力交通工具之程度，本件被告酒後駕車之行為，核與刑法第一
    百八十五條之三服用酒類，不能安全駕駛動力交通工具而駕駛罪嫌之構成要件不
    該當，自難繩以該公共危險罪責。(二)次查，於警訊時目擊證人戊○○明確證稱：
    當時的燈號為左轉綠燈一節（見一九六一六號偵查卷第十六頁反面），核與被告
    甲○○上揭所稱情節相符，且依當時直行中港路之證人乙○○於偵查中所稱：伊
    是於直行燈變紅燈，左轉燈號變綠燈後始聽到撞擊聲之情（一九六一六號偵查卷
    第一０六頁），被告確是依照燈號行車應堪認定，而依證人張仁威於偵查中所稱
    ：丙○○他們的時速約七、八十公里，而證人庚○○於警訊中所稱：我們在還沒
    到惠中路口的前一個路口就變換車道於內側三、四車道等語，可見在前一個路口
    時，被害人等尚未進入快車道，而被告亦無從得知對方車輛的動態。而依被告於
    偵查中所稱於看到對方車輛後約一秒鐘即發生車禍，則依被告已進入路口並在左
    轉待轉區等待左轉，而對方復係於前一個路口始進入快車道，被告縱於較早前即
    已發現對方車輛，惟相隔既遠，如何判斷對方有意在此路口闖紅燈？再依被害人
    等七、八十公里之時速，一秒鐘車行距離已可達二十公尺，並依證人戊○○於偵
    查中所稱：我們大約左轉了三、四秒左右，就被三台機車撞上（見相驗卷第三十
    七頁）。則三、四秒的時間，機車已可行進約七十公尺，而對於七十公尺外未開
    大燈之機車，如何強求被告對其等有闖紅燈之意圖有所認識並加以防範。故被告
    所辯其左轉時並未看到對方機車應屬可能，且被告應係速度甚慢，尚乏證據認被
    告有何未警戒前方之情形。另被告既已進入路口等待且遵行燈號緩慢左轉，其看
    到違規闖入其行進路線之對方機車後，並已採取煞車的動作（此由被告汽車受三
    部機車撞擊後，每一部位受損情形均甚集中，且汽車並未留下緊急煞車之痕跡即
    可得知），被告於車禍之發生，實無防範發生之可能。且本件車禍經送台灣省台
    中市區車輛行車事故鑑定委員會鑑定及台灣省車輛行車事故覆議委員會覆議結果
    ，亦均認為「肇事處係設有輪放左轉保護四時向之行車管制號誌交岔路口，肇事
    因素之認定，取決於各方向通過路口當時之號誌各為如何而定」，有該二委員會
    函在卷可考。被告既係依照號誌而行，實應受信賴原則之保護，尚難以因本件被
    害人林雅雯因傷致死即認定被告有未注意車前狀況，並隨時採取必要安全措施之
    情形。被告所辯尚可採信，被告應無何過失之處，其依號誌左轉與車禍之發生應
    無何因果關係。至於證人庚○○於本院審理時雖到庭證稱當時車子在行進中有看
    到綠燈云云，，惟證人庚○○因該次肇事同受有傷害且與丙○○、林雅雯一同出
    遊之夥伴，與本件車禍非無利害關係，所證有偏頗之虞，尚難遽為不利被告之認
    定。
六、綜前所述，本件難認被告有未注意狀況並隨時採取必要安全措施之過失，即不得
    遽為不利被告之認定。復查無其他積極證據足資證明被告有何公訴人所指之公共
    危險犯行，原審因而諭知被告無罪之判決，核無違誤，公訴人上訴指摘原判決不
    當，為無理由，應予駁回。
據上論結，應依刑事訴訟法第三百六十八條，判決如主文。
本案經檢察官己○○到庭執行職務。
中      華      民      國      九十三  年      四      月      二十一  日
                                臺灣高等法院臺中分院刑事第二庭
                                      審判長法  官  羅  禮  政
                                            法　官  蔡　聰　明
                                            法  官　陳　欣　安
右正本證明與原本無異。
不得上訴。
                                            書記官  紀  美  鈺
中      華      民      國      九十三  年      四      月      二十二  日
                                                                        Ａ
